【裁判字號】    90,交抗,211
【裁判日期】    900803
【裁判案由】    違反道路交通管理處罰條例
【裁判全文】
臺灣高等法院交通事件裁定                          九十年度交抗字第二一一號
    抗  告  人  甲○○
    即受處分人
右抗告人因違反道路交通管理處罰條例案件，不服臺灣板橋地方法院中華民國九十年
五月二十一日裁定（九十年度交聲字第二四六號），提起抗告，本院裁定如左：
    主  文
抗告駁回。
    理  由
一、抗告意旨略以：由於交通裁決所發文日期前後不明，抗告人於民國（下同）九十
    年三月六日始真正收到裁決書，這也是當時裁決所人員告知收到此文十五天內如
    有異議必須提出申訴，而本人於九十年三月九日提出申訴，並未超過十五天之期
    限等語，並提出交通部公路局北區監理所九十年三月六日九０—四五三—六—０
    五五四九號函影本一份為證。
二、按受處分人不服第八條主管機關所為之處罰，得於接到裁決之翌日起十五日內，
    向管轄地方法院聲明異議，道路交通管理處罰條例第八十七條第一項固定有明文
    。惟道路交通案件處理辦法第十三條規定聲明異議；應以司法狀紙，述異議之
  理由，提出於原處分機關為之。原處分機關應於接受異議書狀後五日內，將該案
    卷宗及有關證物，送交該管地方法院或其分院交通法庭。違反道路交通管理事件
    裁決書末附註欄亦載明斯期日，則受處分人向原裁決機關聲明異議，請該機關轉
    呈該管地方法院交通法庭，即有所據。
三、經查：
(一)、原處分機關係以：受處分人甲○○於民國（下同）八十九年十二月十八日零時十
    五分，駕駛Ｐ８─八七一二號自小客車，在關渡橋下往五股方向引道，（一）酒
    後駕車拒絕接受測試，衝車逃逸（二）不服警察攔查取締逃逸，因依道路交通管
    理處罰條例第三十五條第一項第三款、第六十條第二項第一款，裁處異議人罰鍰
    新台幣六千九百元、吊扣駕駛執照六個月，並記違規點數一點。
(二)、受處分人甲○○異議理由則以其非行為人，請求撤銷原處分云云。
(三)、原審以：「異議人即受處分人甲○○於九十年二月二十六日收受交通部公路局臺
    北區監理所九十年二月二十六日北監五字第裁四０─Ｃ00000000號裁決
    書，有中華民國郵政掛號郵件收件回執在卷可稽，其遲至九十年三月十九日始提
    出異議，依前開規定所示，其異議已逾十五日期間，其異議已於法不合，應予駁
    回」等理由，認異議尚非合法，應予駁回，並依道路交通案件處理辦法第十八條
    ，裁定異議駁回，經核原裁定認事用法，洵無不合。
(四)、抗告人以異議期間之起算時點應以其收受交通部公路局臺北區監理所九十年三月
    六日九０—四五三—六—０五四九號函為準等語提起抗告。然按「汽車駕駛人，
    駕駛汽車不遵守道路交通標誌、標線、號誌之指示者。處新台幣九百元以上一千
    八百元以下罰鍰」、「違反第十二條至第六十八條之規定者，由公路主管機關處
    罰」、「道路交通管理處罰條例所定罰鍰之處罰，行為人接獲違反道路交通管理
    事件通知單後，應於十五日內，到達指定處所聽候裁決。但行為人認為舉發之事
    實與違規情形相符者，得不經裁決，逕依各該條款罰鍰最低額，自動向指定之處
    所繳納結案」、「道路交通管理處罰條例關於車輛所有人之處罰，如應歸責於車
    輛駕駛人者，處罰車輛駕駛人」、「逕行舉發違反道路交通管理事件，經汽車所
    有人依通知單之應到案日期前到案，並告知違規駕駛人姓名、身分證統一編號及
    住址者，處罰機關即另行通知違規駕駛人到案依法處理，逾應到案日期，處罰機
    關應依道路交通管理處罰條例第八十五條第三項規定處罰該汽車所有人」，道路
    交通管理處罰條例第六十條第二項第三款、第八條第一項第一款、第九條第一項
    、第八十五條第二項，與違反道路交通管理事件統一裁罰標準及處理細則第二十
    四條分別定有明文。又：「查違反道路交通管理事件其違規罰鍰之繳納，係依道
    路交通管理處罰條例第九條立法旨意，以違規行為人是否限期到案為裁罰之原則
    ，故受逕行舉發違反道路交通管理事件之汽車所有人，如認違規行為人並非其本
    人而擬依上開條例第八十五條歸責汽車駕駛人時，當依本條例第九條之原則處理
    ，於限期前到案並告知歸責對象，以利處罰機關依條例第八十五條為另案通知處
    理，否則，逾期到案，無論事實應汽車所有人或歸責後之汽車駕駛人，就該事件
    因違規行為人未於限期到案，自無法依條例第九條規定『逕依各該條款罰鍰最低
    額繳納結案』」交通部八十七年交路字第０一七一六二號函亦有解釋。經查：本
    件原異議人即受處分人甲○○雖為違規通知單上所載之受處分人，然實際之汽車
    駕駛人係黃有成，業經黃有成於原審陳明在卷（原審卷第一五頁）。但受處分人
    甲○○本人並未依前開規定（前開規定於通知單注意事項欄第四點亦有載明），
    依通知單之應到案日期前到案，並告知違規駕駛人姓名、身分證統一編號及住址
    ，而係由黃有成於八十八年一月九日至交通部公路局台北區監理所申訴，經台北
    區監理所函請原舉發機關台北縣警察局蘆洲分局查明後，於九十年三月六日以九
    十—四五三—六—０五四九號函函覆黃有成應於發文次日十五日內逕向本所繳納
    罰鍰結案，逾期依法逕行裁決，有各函文附於原審卷可佐（原審卷第八頁至第九
    頁背面），。而就受處分人甲○○之部分，因甲○○未依規定自動繳納罰鍰，而
    由處罰機關即交通部公路局台北區監理所於九十年二月二十六日，以北監五字第
    裁四—Ｃ00000000號裁決書逕行裁決之，並於同日送達予受處分人甲○
    ○，有中華民國掛號郵件收件回執附卷可稽（原審卷第六頁）。則依道路管理處
    罰條例第八十七條第一項及道路交通案件處理辦法第十二條之規定，受處分人甲
    ○○應於該裁決書送達之翌日起即九十年二月二十七日，扣除在途期間二日後，
    至遲應於九十年三月十六日聲明異議，乃遲至九十年三月十九日始行提出，有附
    於原審卷第二頁申訴狀上台北區監理所所蓋收文章可證，顯已逾越聲明異議期間
    ，原審予以駁回，並無不合。至台北區監理所九十年三月六日所為之九十—四五
    三—六—０五四九號函，係針對實際汽車駕駛人黃有成所為，與抗告人甲○○無
    涉。抗告人甲○○執此計算聲明異議期間之始點，指摘原裁定不當，求予撤銷改
    判，為無理由，應予駁回。
四、據上論結，應依道路交通案件處理辦法第二十六條，刑事訴訟法第四百十二條，
    裁定如主文。
中      華      民      國    九十      年      八      月     三       日
                              臺灣高等法院交通法庭
                                  審判長法  官  吳  啟  民
                                        法  官  林  瑞  斌
                                        法  官  施  俊  堯
右正本證明與原本無異。
不得再抗告。
                                        書記官  顏  志  豪
中      華      民      國    九十      年      八      月     三       日


司法院資訊處製作；財團法人民間司法改革基金會備份。
